臺灣板橋地方法院交通事件裁定
原處分機關　臺北市交通事件裁決所
異　議　人
即受處分人　甲○○○
上列異議人因違反道路交通管理處罰條例案件，對於臺北市交通
事件裁決所於民國九十四年十一月八日以北市裁三字第裁二二─
Ｚ00000000號違反道路交通管理事件裁決書所為之處分
聲明異議，本院裁定如下：
    主  文
異議駁回。
    理  由
一、原處分意旨略以：異議人即受處分人甲○○○駕駛車號七四
    五─ＣＪ號營業一般小客車，於九十四年九月十九日八時三
    十五分許，在國道三號北上九十公里處，因「一、在高速公
    路超速行駛。二、利用路肩超車。」而違規，經警員當場攔
    停制單舉發，乃依道路交通管理處罰條例第三十三條第一項
    之規定，裁處罰鍰新臺幣六千元並記違規點數二點。
二、異議意旨略以：異議人即受處分人甲○○○於九十四年九月
    十九日駕駛車號七四五─ＣＪ號營業一般小客車，行駛於國
    道三號北上車道九十公里處之外側車道，當時有警員示意要
    伊靠邊停車，稱伊行駛於路肩超車及超速，伊當場表示抗議
    ，認為是警員認錯車，但警員嗣後仍開單舉發，爰請求撤銷
    原處分云云。
三、按汽車行駛高速公路應依速限標誌指示；又汽車行駛於高速
    公路或設站管制之道路，而不遵管制之規定者，處汽車駕駛
    人新臺幣三千元以上六千元以下罰鍰，高速公路交通管制規
    則第五條第一項前段及道路交通管理處罰條例第三十三條第
    一項分別定有明文。而汽車駕駛人駕駛汽車違反道路交通管
    理處罰條例第三十三條第一項規定者，除應依該條所規定之
    罰鍰處罰外，應併予記違規點數一點，道路交通管理處罰條
    例第六十三條第一項第一款亦定有明文。次按行為人有本條
    例之情形者，應填製舉發違反道路交通管理事件通知單，並
    於被通知人欄予以勾記，其通知聯依下列規定辦理：一、…
    拒絕簽章者，並記明其事由，視為已收受…，違反道路交通
    管理事件統一裁罰基準及處理細則第十一條第一項第一款中
    段亦有明文規定。
四、經查：異議人即受處分人甲○○○承認駕駛車號七四五─Ｃ
    Ｊ號營業一般小客車，於九十四年九月十九日八時三十五分
    許，行經國道三號北上九十公里處，惟矢口否認有何違規行
    為，並為上揭辯解云云。惟異議人於上揭時、地有「一、在
    高速公路超速行駛。二、利用路肩超車」之違規行為，此有
    內政部警政署國道公路警察局公警局交字第Ｚ000000
    00號違反道路交通管理事件通知單、臺北市交通事件裁決
    所九十四年十一月八日北市裁三字第裁二二─Ｚ00000
    000號違反道路交通管理事件裁決書、內政部警政署國道
    公路警察局第六警察隊公警六交字第○九四○六七二五○○
    號函各一紙在卷可憑，且本件舉發警員鄭明郎、楊國裕與異
    議人間不僅未有任何怨隙，且係毫不相識之人，衡情應無設
    詞攀誣，或虛構違規事實陷害異議人之理。其次，交通勤務
    警察或依法令執行交通稽查任務人員，開單舉發違反道路交
    通管理處罰條例所列之違規事實，經公路主管機關或警察機
    關所為之裁決處罰，本質上為行政處分，係公務員基於職務
    上權力，依法就特定之具體事件所為，並具有公法上效果之
    單方行政行為。而根據公務員為公法上行為具有公信力之原
    則，該行政處分當可被推定為真正，且其據以依法處分之事
    實認定，亦應可推定為正確無誤，故本此公信原則，立法者
    乃於道路交通管理處罰條例及高速公路交通管制規則中制定
    相關規定，使交通勤務警察或依法令執行交通稽查任務人員
    ，在特殊情形下，當場不能或不宜攔截製單舉發時，得當機
    處置而逕行舉發（參見道路交通管理處罰條例第七條之二及
    高速公路交通管制規則第二十六條等規定），以達成維護交
    通秩序及公共安全之行政目的。反之，若謂公務員之一切行
    政行為，均需預留證據以證明其為真實，則國家行政勢必窒
    礙難行，且相關行政目的亦難達成，故刑事訴訟法就犯罪證
    據有關之規定中，與屬行政秩序罰之交通違規裁罰本旨不合
    之部分，自不在準用之列。從而，交通違規行政爭訟之舉證
    責任原理，應非如刑事案件中，必須超越任何合理懷疑，始
    可為有罪判決之嚴格程度，而係應與民事訴訟之舉證責任原
    理相類似，亦即基本上應就行政機關與人民所各自主張有利
    於己之事實，分配其應盡之舉證責任，而非逕予準用刑事訴
    訟上之「無罪推定」原則，此觀諸行政訴訟法第一三六條，
    規定行政訴訟程序準用民事訴訟法第二七七條舉證責任分配
    原則之立法意旨，即可明瞭。基此，本件異議人未對於本件
    執勤警員之舉發有誤，另行提出其他相關事證以供調查，且
    經查亦無任何證據，足資證明本件執勤警員確有捏造事實違
    法取締之情事，故鄭明郎、楊國裕警員本其維護交通秩序、
    安全職責所為之本件舉發，自應受到合法、正確之推定。異
    議人上開所辯，要屬事後空言避就推諉卸責之詞，殊無可採
    。從而，原處分機關依道路交通管理處罰條例第三十三條第
    一項規定，對上開車輛駕駛人即異議人裁處罰鍰新臺幣六千
    元並記違規點數二點，核無違誤。本件異議人之聲明異議為
    無理由，應予駁回。
五、據上論斷，應依道路交通案件處理辦法第十九條，裁定如主
    文。
中　　華　　民　　國　　九十四　年　  十二　月　十三　日
                  交通法庭    法  官  潘翠雪
上列正本證明與原本無異。
如不服本裁定，應於裁定送達後五日內向本院提出抗告狀。
                              書記官  江文彬
中　　華　　民　　國　　九十四　年　  十二　月　十三　日
